臺灣臺北地方法院刑事判決　　　　　　　96年度簡上字第68號
　　上　訴　人　臺灣臺北地方法院檢察署檢察官
　　被　　　告　甲○○
上列上訴人因被告甲○○違反動產擔保交易法案件，不服本院中
華民國九十五年十二月二十九日九十五年度簡字第三八四九號第
一審簡易判決（聲請簡易判決處刑案號：臺灣臺北地方法院檢察
署九十五年度偵字第二四九五一號；移請併案審理案號：臺灣高
雄地方法院檢察署九十六年度偵字第二七一三號）提起上訴，本
院管轄之第二審合議庭判決如下：
    主  文
原判決撤銷。
甲○○連續動產擔保交易之債務人，意圖不法之利益，將標的物
出質，致生損害於債權人，處有期徒刑參月，如易科罰金，以銀
元參佰元即新臺幣玖佰元折算壹日。
    事  實
一、甲○○基於違反動產擔保交易法之概括犯意，意圖不法之利
    益，連續於：(一)民國九十四年十一月十日，以動產擔保交易
    法所規定之動產抵押方式，向慶豐商業銀行股份有限公司松
    山分行（下稱慶豐銀行）貸款新臺幣（下同）六十五萬元，
    用以購買車號三二二七－ＥＱ號自用小客車，並簽立汽車貸
    款契約、車輛動產抵押契約書，於同月十四日完成動產抵押
    權設定登記，而為動產擔保交易之債務人，雙方約定自九十
    四年十一月九日至九十九年十一月九日止，分六十期清償，
    每月一期，每期應付一萬二千八百二十八元，車輛應停放在
    臺北市○○○路○段八十八巷三十六號附近，在貸款未付清
    前，不得任意將車輛遷移、出賣、出質、移轉或受其他處分
    ，詎甲○○自九十五年四月九日起即未繳交款項，且將車輛
    典當予高雄市某當舖，致生損害於債權人，嗣朝欽實業股份
    有限公司（下稱朝欽公司）於九十五年六月十四日受讓前開
    債權並完成動產抵押變更登記，嗣以存證信函通知甲○○債
    權轉讓事宜，並催討其餘各期款項，甲○○迄未還款；(二)於
    九十五年二月十三日，以動產擔保交易法所規定之動產抵押
    方式，向南山人壽保險股份有限公司（下稱南山人壽公司）
    貸款三十九萬元，用以購買車號八○二二－ＥＳ號自用小客
    車，並簽立汽車貸款契約、車輛動產抵押契約書，於同月十
    日完成動產抵押權設定登記，而為動產擔保交易之債務人，
    雙方約定自九十五年二月九日至一○○年二月九日止，分六
    十期清償，每月一期，每期應付七千六百九十七元，車輛應
    停放在臺北市○○○路○段八十八巷三十六號附近，在貸款
    未付清前，不得任意將車輛遷移、出賣、出質、移轉或受其
    他處分，詎甲○○自九十五年四月九日起即未繳交款項，且
    將車輛典當予臺北市某當舖，致生損害於債權人，經南山人
    壽公司以存證信函催討其餘各期款項，甲○○迄未還款。
二、案經南山人壽公司訴由臺灣臺北地方法院檢察署檢察官偵查
    後聲請簡易判決處刑（九十五年度偵字第二四九五一號），
    暨朝欽公司訴由臺灣高雄地方法院檢察署檢察官移請本院併
    案審理（九十六年度偵字第二七一三號）。
    理  由
一、上揭事實，業據被告於本院訊問時坦承不諱（見本院九十六
    年三月八日準備程序筆錄），且有卷附車輛動產抵押契約書
    、動產擔保交易登記證明書、貸款契約書、汽車新領牌照登
    記書、債權移轉證明書、動產擔保交易動產抵押設定移轉契
    約書、存證信函等件（見臺灣高雄地方法院檢察署九十五年
    度他字第六五一四號卷第五至三一頁、臺灣臺北地方法院檢
    察署九十五年度他字第八○三五號卷第三至二一頁）可憑，
    本件事證明確，被告犯行堪以認定，應依法論科。
二、論罪科刑：
(一)、查被告行為後，刑法於九十四年一月七日修正通過，於九十
    四年二月二日公布，並於九十五年七月一日施行，按刑法第
    二條第一項規定，行為後法律有變更者，適用行為時之法律
    ，但行為後之法律有利於行為人者，適用最有利於行為人之
    法律；又以本次刑法修正之比較新舊法，應就罪刑有關之共
    犯、未遂犯、想像競合犯、牽連犯、連續犯、結合犯，以及
    累犯加重、自首減輕暨其他法定加減原因（如身分加減）與
    加減例等一切情形，綜其全部罪刑之結果而為比較（最高法
    院九十五年度第八次刑庭會議決議參照）。而關於本件新、
    舊法之比較：１、被告行為後修正公布之刑法第三十三條第
    五款規定罰金刑為新臺幣一千元以上，以百元計算之，修正
    前該條款規定罰金刑為銀元一元即新臺幣三元以上，比較新
    、舊法結果，以適用修正前之法律，對被告較為有利；２、
    被告行為後修正公布之刑法刪除第五十六條連續犯之規定，
    被告之數犯罪行為，於新法施行後，應予分論併罰，此刪除
    雖非犯罪構成要件之變更，但顯已影響行為人刑罰之法律效
    果，自屬法律有變更，比較新、舊法結果，以適用修正前之
    法律，對被告較為有利；３、綜上法律修正前後之比較，揆
    諸前揭最高法院決議及刑法第二條第一項所定之「從舊從輕
    」原則，應整體適用被告行為時之法律，即修正前之刑法等
    相關規定，對被告較為有利。
(二)、核被告所為，係犯動產擔保交易法第三十八條之動產擔保交
    易之債務人損害債權人罪。被告先後二次違反動產擔保交易
    法之犯行，時間緊接，觸犯構成要件相同之罪名，顯係基於
    概括犯意為之，應依修正前刑法第五十六條連續犯之規定論
    以一罪，並加重其刑。檢察官移請本院併案審理即前揭事實
    一(一)部分，與檢察官原聲請簡易判決處刑即前揭事實一(二)部
    分，如上述有連續犯之裁判上一罪關係，本院應一併審理。
(三)、原審據以論罪科刑，固非無見。惟查，被告前揭事實一(一)部
    分，亦犯動產擔保交易法第三十八條之罪，且與檢察官原聲
    請簡易判決處刑部分具有連續犯之裁判上一罪關係，應為聲
    請簡易判決處刑之效力所及，原審未及審理，尚有未洽，檢
    察官上訴意旨指摘原判決不當，非無理由，應由本院將原判
    決撤銷予以改判。爰審酌被告雖於犯罪後坦承犯行，惟迄未
    與告訴人達成和解及清償債務，暨被告犯罪之動機、目的、
    手段、生活狀況、品行、智識程度、犯罪所生之危害等一切
    情狀，量處如主文所示之刑；又被告行為後，刑法第四十一
    條易科罰金之折算標準，亦由原配合依罰金罰鍰提高標準條
    例第二條規定（現已刪除）提高之銀元一百元至三百元（即
    新臺幣三百元至九百元），修正為新臺幣一千元、二千元、
    三千元，經比較新、舊法之結果，以適用修正前之法律，對
    被告較為有利，爰依修正前刑法第四十一條第一項前段規定
    ，諭知易科罰金之折算標準。
三、本件被告經合法傳喚，無正當理由未於最後審理期日到庭，
    爰不待其陳述逕行判決。
四、據上論斷，應依刑事訴訟法第四百五十五條之一第一項、第
    三項、第三百七十一條、第三百六十九條第一項前段、第三
    百六十四條、第二百九十九條第一項前段，動產擔保交易法
    第三十八條，刑法第二條第一項前段、第十一條前段，修正
    前刑法第五十六條、第四十一條第一項前段，罰金罰鍰提高
    標準條例第一條前段，修正前罰金罰鍰提高標準條例第二條
    ，現行法規所定貨幣單位折算新臺幣條例第二條，判決如主
    文。
本案經檢察官黃士元到庭執行職務
中　　華　　民　　國　九十六　年　　五　　月　三十一　日
                         臺灣臺北地方法院刑事第八庭
                                審判長法  官  陳　德　民
                                      法  官  陳　芃　宇
                                      法  官  孫  曉  青
上正本證明與原本無異。
本判決不得上訴。
                                      書記官  郭　錦　賢
中　　華　　民　　國　九十六　年　　五　　月　三十一　日
附錄本案論罪科刑法條全文
動產擔保交易法第三十八條
動產擔保交易之債務人，意圖不法之利益，將標的物遷移、出賣
、出質、移轉、抵押或為其他處分，致生損害於債權人者，處三
年以下有期徒刑、拘役或科或併科六千元以下之罰金。
